【裁判字號】    99,再易,1
【裁判日期】    990330
【裁判案由】    再審之訴
【裁判全文】
臺灣苗栗地方法院民事裁定               99年度再易字第1號
再審原告    乙○○
再審被告    甲○○
上列當事人間請求侵權行為損害賠償事件，再審原告分別對於民
國97年12月12日本院97年度苗簡字第467 號、98年8 月28日98年
度簡上字第10號確定判決、98年12月29日本院98年度再易字第12
號確定裁定提起再審，本院裁定如下：
    主  文
再審之訴及聲請均駁回。
再審之訴及聲請再審訴訟費用均由再審原告負擔。
    理  由
一、對於審級不同之法院就同一事件所為之判決，提起再審之訴
    者，專屬上級法院合併管轄。民事訴訟法第499 條第1 項定
    有明文。本件再審原告就本院97年度苗簡字第467 號、98年
    度簡上字第10號確定判決及98年度再易字第12號確定裁定，
    一並提起再審，即應由本院第二審合議庭合併管轄。
二、本件再審意旨略以：再審被告於民國96年1 月25日車禍事故
    發生後，因擔心父母知情，乃使用詐術使再審原告相信其為
    有行為能力之人，雙方當場簽立分期賠償和解書，且再審被
    告就該和解書之真正亦不爭執，依民事訴訟法第357 條規定
    ，該和解書有證據能力。爰依同法第496 條第1 項第12款、
    第500 條第3 項之規定，就本院97年度苗簡字第467 號、98
    年度簡上字第10號確定判決及98年度再易字第12號確定裁定
    提起再審云云。
三、按第二審法院就該事件已為本案判決者，對於第一審法院之
    判決不得提起再審之訴；再審之訴，應於30日之不變期間內
    提起；前項期間，自判決確定時起算，判決於送達前確定者
    ，自送達時起算；其再審之理由發生或知悉在後者，均自知
    悉時起算；但自判決確定後已逾五年者，不得提起；以第49
    6 條第1 項第5 款、第6 款或第12款情形為再審之理由者，
    不適用前項但書之規定。民事訴訟法第496 條第3 項、第50
    0 條分別定有明文。又以第496 條第1 項第12款為再審之理
    由者，雖無第500 條第2 項但書之限制，仍須遵守30日之不
    變期間，且本款所稱和解，係指與確定判決有同一效力之訴
    訟上和解而言。
四、經查，本件再審原告起訴請求侵權行為損害賠償事件，經本
    院97年度苗簡字第467 號判決（下稱第一審判決）再審原告
    敗訴，嗣再審原告提起上訴，經本院98年度簡上字第10號判
    決（下稱第二審判決）駁回上訴確定在案，該第二審判決已
    於98年9 月8 日送達再審原告乙節，業經本院調閱上開案卷
    查核無訛。第二審法院就原第一審判決已為本案實體判決，
    依民事訴訴法第496 條第3 項規定，再審原告僅能就第二審
    判決提起再審之訴，故再審原告一併就不得提起再審之第一
    審判決提起再審之訴，自非適法。又民事訴訟法第496 條第
    1 項第12款所稱和解，係指訴訟上和解，不包括私法上和解
    。原告所提出之分期賠償和解書，縱認有法律效力，亦屬私
    法上和解，與該款再審事由不符。則再審原告遲至99年1 月
    20日始就第二審判決提起再審之訴，顯已逾30日之不變期間
    ，再審原告復未表明有其他再審理由發生或知悉在後，應自
    知悉時起算不變期間之情形。揆諸首揭規定，再審原告就第
    二審判決所提再審之訴，並不合法。
五、次按對於確定裁定聲請再審，依民事訴訟法第507 條準用同
    法第501 條第1 項第4 款之規定，必須表明再審理由，此為
    必須具備之程式。其未表明者，即為無再審之事由，性質上
    則無庸命其補正（最高法院64年台聲字第76號、60年台抗字
    第538 號及61年台再字第137 號判例要旨參照）。本件再審
    原告另對本院98年度再易字第12號確定裁定聲明不服而聲請
    再審，惟遍觀再審書狀之內容，實為指摘原第一審及第二審
    確定判決如何違法，未指明98年度再易字第12號確定裁定有
    何法定再審理由，依上開最高法院判例意旨，可認未合法表
    明再審理由，逕以其再審為不合法駁回。
六、綜上，再審原告就本院97年度苗簡字第467 號、98年度簡上
    字第10號確定判決、98年度再易字第12號確定裁定所提再審
    之訴及再審之聲請，不符提起再審之程序要件，亦無合法之
    再審理由，法院應以裁定駁回之。
七、依民事訴訟法第502 條第1 項、第507 條、第95條、第78條
    ，裁定如主文。
中    華    民    國    99    年    3     月    30    日
                  民事庭審判長法  官  楊中琪
                              法  官  游欣怡
                              法  官  吳國聖
以上正本係照原本作成。
本裁定不得抗告。
                              書記官  葉俊宏
中    華    民    國    99    年    3     月    30    日

司法院資訊處製作；財團法人民間司法改革基金會備份。
